【裁判字號】    99,交抗,1161
【裁判日期】    990510
【裁判案由】    違反道路交通管理處罰條例
【裁判全文】
臺灣高等法院交通事件裁定            99年度交抗字第1161號
抗  告  人
即受處分人  甲○○
上列抗告人因違反道路交通管理處罰條例案件，不服臺灣士林地
方法院，中華民國99年4月1日所為裁定（99年度交聲字第403號
），提起抗告，本院裁定如下：
    主  文
抗告駁回。
    理  由
一、原處分意旨略以：異議人即受處分人甲○○於民國99年2 月
    23日中午12時19分許，騎駛車牌號碼DKJ-257 號輕型機車，
    行經臺北市○○區○○路口，因未依標誌指示以兩段方式左
    轉，逕行左轉駛入北投路，為警依法攔停舉發，故依道路交
    通管理處罰條例第48條第1 項第2 款、第63條第1 項等規定
    ，裁處異議人罰鍰新臺幣（下同）600 元，並記違規點數1
    點等語。
二、原裁定意旨略以：舉發現場係臺北市○○區○○路與北投路
    之交岔路口，在大業路緊鄰外側車道之人行道上設置有機車
    兩段式左轉標誌，此有卷附現場照片1張可參，該標誌清晰
    可見，且無視線阻隔。且其當時行車方向係從豐年路2段右
    轉大業路，依法即應騎駛大業路最外側二車道或最外側快車
    道及慢車道（道路交通安全規則第99條第1項第2款參照），
    且可清楚看到大業路外側所設置之交通標誌。從而，本件異
    議為無理由，應予駁回。
三、抗告意旨略以：我沒有不依標誌行車，因為自台北市○○區
    ○○路，根本看不到應兩段方式左轉之標誌，且大業路地上
    亦無「禁行機車」字樣，本人依左轉燈號指示綠燈左轉，非
    故意違規，標誌應懸掛在紅綠燈旁，才不會造成駕駛人不易
    發現之情形云云。
四、按汽車駕駛人轉彎時，不依標誌、標線、號誌指示者，處60
    0元以上1,800元以下罰鍰，並記違規點數1點，道路交通管
    理處罰條例第48條第1項第2款、第63條第1項第1款定有明文
    。又依道路交通安全規則第99條第2項之規定，機器腳踏車
    行駛至交岔路口，其轉彎，應依標誌或標線之規定行駛；無
    標誌或標線者，應依同規則第102條及下列規定行駛：一、
    內側車道設有禁行機車標誌或標線者，應依兩段方式進行左
    轉，不得由內側或其他車道左轉；二、在三快車道以上單行
    道道路，行駛於右側車道或慢車道者，應以兩段方式進行左
    轉彎；行駛於左側車道或慢車道者，應以兩段方式進行右轉
    彎。
五、抗告人雖以前詞置辯，惟按行政罰法第7條第1項規定：違反
    行政法上義務之行為，非出於故意或過失者，不予處罰。可
    知，行為人雖非故意，但有過失者，仍應處罰。本件，台北
    市○○區○○路、北投路右側路邊樹有機車兩段左轉標誌，
    有照片附於原審卷可稽(原審卷第12頁)。抗告人自承當日係
    自北投區○○路右轉大業路，則依道路交通安全規則第99條
    第2項之規定，右轉後應行走大業路靠外側二車道，自可輕
    易看到樹立路旁之機車兩段左轉標誌，抗告人稱其當時依左
    轉燈號指示綠燈左轉，可知，抗告人自豐年路右轉後，係逕
    開往內線道，再依內線道綠燈右轉燈號行駛，顯已違反上開
    規定。抗告人騎乘機車，行經路口欲左轉，本應注意該路口
    號誌，得否直接左轉或須兩段式左轉，而依號誌行駛，其未
    注意上開機車兩段左轉標誌，顯未盡注意義務，縱非故意，
    既有過失，仍不能解免其違規之責任。從而，原審認本件裁
    罰並無不當，駁回抗告人之異議，核無違誤。抗告人仍執陳
    詞，提起抗告，核無理由，抗告應予駁回。
六、據上論結，應依道路交通案件處理辦法第26條，刑事訴訟法
    第412條，裁定如主文。
中    華    民    國    99    年    5     月    10    日
                  刑事第十七庭  審判長法  官  王聰明
                                      法  官  黃雅芬
                                      法  官  陳世宗
以上正本證明與原本無異。
不得再抗告。
                                      書記官  李佳穎
中    華    民    國    99    年    5     月    11    日

司法院資訊處製作；財團法人民間司法改革基金會備份。
